【裁判字號】    98,抗,136
【裁判日期】    981008
【裁判案由】    拍賣抵押物
【裁判全文】
臺灣士林地方法院民事裁定               98年度抗字第136號
抗  告  人  丙○○
相  對  人  國泰世華商業銀行股份有限公司
法定代理人  甲○○
代  理  人  乙○○
上列當事人間拍賣抵押物事件，抗告人對於中華民國98年7 月1
日本院98年度拍字第487 號裁定不服，提起抗告，本院管轄之第
二審合議庭，裁定如下：
    主  文
原裁定廢棄。
相對人於原審之聲請駁回。
聲請及抗告程序費用新臺幣仟元由相對人負擔。
    理  由
一、相對人主張：抗告人於民國91年3 月8 日，以其所有如附表
    一所示之不動產，為擔保對匯通商業銀行股份有限公司（下
    稱：匯通商業銀行）現在（包括過去所負現在尚未清償）及
    將來所負一切債務之清償責任，設定新臺幣（以下同）492
    萬元之本金最高限額抵押權，存續期間自91年3 月8 日起至
    190 年3 月7 日止，債務清償日期依照各個債務契約所定清
    償日期，經91年3 月8 日登記在案。嗣匯通商業銀行於91年
    4 月26日變更為國泰商業銀行股份有限公司；國泰商業銀行
    並於92年6 月26日與世華聯合商業銀行股份有限公司依據銀
    行法第58條及金融機構合併法第5 條規定，向財政部申請合
    併，國泰商業銀行為消滅銀行，世華聯合商業銀行為存續銀
    行，並於合併後更名為國泰世華商業銀行股份有限公司。雙
    方復於93年1 月15日訂立他項權利移轉變更契約書，將前開
    抵押權擔保之債權金額變更為502 萬元，並辦妥變更登記。
    嗣於93年12月2 日，抗告人又以其所有如附表一所示之不動
    產，為擔保對伊現在（包括過去所負現在尚未清償）及將來
    所負一切債務之清償責任，設定120 萬元之本金最高限額抵
    押權，存續期間自93年12月2 日起至133 年12月1 日止，債
    務清償日期依照各個債務契約所定清償日期，經93年12月3
    日登記在案。抗告人復於95年11月9 日，以其所有如附表一
    所示之不動產，為擔保對伊現在（包括過去所負現在尚未清
    償）及將來所負一切債務之清償責任，設定52萬元之本金最
    高限額抵押權，存續期間自95年11月9 日起至145 年11月8
    日止，債務清償日期依照各個債務契約所定清償日期，經95
    年11月9 日登記在案。而相對人於95年11月10日向聲請人借
    款561 萬元，借款期間、利息暨違約金計算方式均載明於借
    據內，如任何一宗債務不依約清償本金時，即喪失期限之利
    益，應即全部償還，並應依約支付違約金。詎相對人未依約
    清償借款，尚欠本金511 萬2,898 元及如附表二所示之利息
    、違約金未為清償，依上開約定，本件借款應視為全部到期
    ，為此聲請拍賣抵押物以資受償等語，並提出他項權利證明
    書、抵押權設定契約書、土地及建物登記謄本、貸款契約書
    等影本為證。
二、原法院於審酌相對人提出之前開證據文書後，准予相對人拍
    賣附表一所示之不動產。
三、抗告意旨略以：伊自91年3 月至98年3 月分期繳納前開貸款
    ，從無遲繳紀錄，嗣於98年3 月10日向相對人申請前置協商
    ，乃遵循通知函等候，至98年5 月18日成立協商，即補繳4
    月份應繳之款項，另於98年5 月25日補繳5 月份應繳之款項
    ，同年6 月、7 月亦依約如期繳納，並無違反雙方約定，故
    聲明如主文所示。
四、按抵押權人於債權已屆清償期，而未受清償者，始得聲請法
    院拍賣抵押物，就其賣得價金而受清償。是債權清償期若未
    屆至，縱債務人所設定者係最高限額抵押權，抵押權人仍不
    得聲請拍賣抵押物，此觀民法第873 條第1 項規定意旨自明
    （最高法院85年度臺抗字第570 號裁定意旨參照）。查本件
    相對人於98年5 月13日聲請拍賣抵押物，嗣隨即於同年月18
    日與抗告人簽訂前置協商機制協議書。雙方約定相對人就本
    件最高限額抵押權所擔保之債權，於抗告人簽署協議書且依
    協議書履行後，暫停一切訴訟行為，並同意抗告人逕行向相
    對人依原契約約定按期繳納清償其債務，至全部清償為止，
    而抗告人刻正依約履行中等情，有前置協商機制協議書影本
    在卷足稽，相對人就抗告人刻正依約履行中一節亦不爭執，
    依前開契約內容，應認相對人前揭最高限額抵押權所擔保之
    債權之清償期雖曾經屆至，但因雙方另行簽訂前置協商機制
    協議書，經相對人同意抗告人緩期清償而更新為未屆至。揆
    諸上揭說明，相對人已不得聲請拍賣抵押物。原審准予相對
    人拍賣抵押物之聲請，尚有未洽，抗告意旨指摘原裁定不當
    ，求予廢棄，為有理由，爰由本院將原裁定廢棄，更為裁定
    如主文。
五、爰依法裁定如主文。
中    華    民    國    98    年    10    月    8     日
                  民事第二庭審判長法  官  方彬彬
                                  法  官  蕭錫証
                                  法  官  周群翔
以上正本證明與原本無異。
如不服本裁定，僅得於收受本裁定正本後10日內以適用法規顯有
錯誤為理由，向本院提出再抗告狀（須附繕本一份及繳納再抗告
裁判費新台幣1,000 元），經本院許可後始可再抗告。再抗告時
應提出委任律師或具有律師資格之人之委任狀；委任有律師資格
者，另應附具律師資格證書及釋明委任人與受任人間有民事訴訟
法第466 條之1 第1 項但書或第2 項所定關係之釋明文書影本。
中    華    民    國    98    年    10    月    8     日
                                  書記官  阮弘毅


司法院資訊處製作；財團法人民間司法改革基金會備份。
